【裁判字號】    97,消債更,106
【裁判日期】    971020
【裁判案由】    更生事件
【裁判全文】
臺灣花蓮地方法院民事裁定           97年度消債更字第106號
聲  請  人  甲○○
上列當事人因消費者債務清理事件聲請更生，本院裁定如下：
    主  文
聲請駁回。
聲請費用由聲請人負擔。
    理  由
一、按債務人與金融機構協商成立者，不得聲請更生或清算，但
    因不可歸責於己之事由，致履行顯有重大困難者，不在此限
    ；本條例施行前，債務人依金融主管機關協調成立之中華民
    國銀行公會會員辦理消費金融案件無擔保債務協商機制與金
    融機構成立之協商，準用前項之規定，消費者債務清理條例
    第151條第5項、第6項分別定有明文。又聲請更生或清算不
    合程式或不備其他要件者，法院應以裁定駁回之，但其情形
    可以補正者，法院應定期間先命補正，復為同條例第8條所
    明定。
二、聲請意旨略以：聲請人於94年9月生產長女葉祐君，生產前
    即離職未再工作，均在家帶小孩，而協商成立時每月所需清
    償之款項，均由聲請人之夫葉新春代為清償，此外尚需負擔
    其本身、聲請人及二名子女之生活扶養費用。因葉新春從事
    之農務工作係為栽種稻米施肥，每月工作收入本不穩定，96
    年10月因柯羅莎颱風來襲，造成農業重大損失，間接遭受連
    帶影響，工作及收入大量減少。至97年2月止，須由聲請人
    外出工作補貼家計，方可維持一家四口之基本支出。為此，
    聲請人乃於97年3月起至超商從事店員工作，每月平均薪資
    新台幣（下同）18,000元，扣除內政部所頒定97年每人每月
    最低生活標準9,829元及每日所需之職業交通費1,000元後，
    僅餘7,171元，仍不足協商所定之16,751元。聲請人迫不得
    已只好毀諾。聲請人違反協商約定係有不可歸責於己事由，
    致履行顯有重大困難，爰依上開條例第151條但書之規定聲
    請更生云云。
三、經查：
（一）本件聲請人於95年6月與最大債權銀行台新銀行成立協商
      ，同意自95年7月起，分80期，利率為9.88%，每月清償
      16, 751元，有協議書、無擔保還款計畫書等在卷可憑。
      又聲請人自95年7月10日起至97年2月19日止，共繳納20
      期，還款335,020元，惟於97年2月毀諾等情，亦有聲請人
      所提出之債務協商繳款明細附卷可稽，聲請人所述應堪認
      為真實。
（二）按夫妻各自對其債務負清償責任，民法第1023條第1項定
      有明文。縱聲請人表示其配偶葉新春基於夫妻之情，願代
      聲請人償還協商金額，亦應考量本身財產狀況是否足以負
      擔。葉新春工作收入不穩定為聲請人於協商前所明知，而
      葉新春名下位於玉里鎮○○段0000-0000地號之不動產田
      地，亦已設定抵押權予花蓮縣玉溪地區農會。葉新春縱然
      處分其所有之不動產，亦應先清償己身之債務後，若有餘
      力始能幫助聲請人清償債務，聲請人以其夫葉新春代償債
      務，嗣後因葉新春工作及收入減少，無法償債致毀諾，即
      屬可歸責之事由。
（三）依聲請人主張：「聲請人因生產而離職」、「聲請人配偶
      工作收入不穩定」等，均係在與銀行協商成立之前所發生
      或所知悉之情事。聲請人既與銀行約定，由葉新春代為清
      償協商金額，即應考量葉新春薪資及資產扣除全家最低生
      活標準後，是否尚有餘額足以代聲請人支付協商金額，此
      為聲請人協商前審究自身之還款能力得考量之因素，自非
      協商成立後不可歸責於己，致履行有重大困難之事由。又
      聲請人表示其甚至須外出工作，補貼家計方可維持一家四
      口之基本支出，則聲請人既有履債能力，縱有履債不便，
      亦得經由個別債權銀行所提供之「個別協商一致性方案」
      及「95年債務協商變更還款條件方案」等協商程序以求適
      當履債，準此，堪認債務人尚乏不可歸責於己致履行顯有
      重大困難之情形可言。
四、綜上所述，本院即無從任由聲請人任意選擇毀諾而准予更生
    之理，故本件更生之聲請為無理由，應予駁回。爰依消費者
    債務清理條例第151條第5項但書規定裁定如主文。
中    華    民    國    97    年    10    月    20    日
                  臺灣花蓮地方法院民事庭
                      法      官  湯文章
以上正本證明與原本無異。
如不服本裁定，應於裁定送達後10日內向本院提出抗告狀（應抄
附繕本），並繳納抗告費新臺幣1,000元。
中    華    民    國    97    年    10    月    20    日
                      法院書記官  黃倪濱


司法院資訊處製作；財團法人民間司法改革基金會備份。
